【裁判字號】    90,台上,700
【裁判日期】    900215
【裁判案由】    違反槍砲彈藥刀械管制條例
【裁判全文】
最高法院刑事判決                                  九十年度台上字第七○○號
    上  訴  人  甲○○
    選任辯護人  李志男律師
右上訴人因違反槍砲彈藥刀械管制條例案件，不服台灣高等法院中華民國八十九年十
一月七日第二審更審判決（八十九年度上更(一)字第七三四號，起訴案號：台灣台北地
方法院檢察署八十八年度偵字第一三八三一號），提起上訴，本院判決如左：
    主  文
原判決撤銷，發回臺灣高等法院。
    理  由
本件原判決認定上訴人甲○○於民國八十八年三月間某日，在台北市○○路和平醫院
近愛國東路處某不詳模型槍玩具店內，以新台幣（下同）八千元之價格購得仿ＧＬＯ
ＣＫ（起訴書誤載為ＣＬＯＣＫ）１７型半自動手槍模型槍一支（槍支管制編號00
00000000號），攜回其台北市○○路一一三巷一九號所經營之「翁記茶莊」
內，再於同年三、四月間某日，至某不詳之車床工廠內購得已貫通之土造金屬槍管一
支，持回「翁記茶莊」內，以其所有之鋼質條、砂輪機、瓦斯噴燈、電鑽、老虎鉗、
尖嘴鉗、十字起子、板手等工具，未經許可，將該模型槍之槍管更換為土造金屬槍管
，使該模型槍成為具有殺傷力之改造模型槍支；並未經許可，無故予以持有。嗣甲○
○於同年六月二十六日凌晨零時五分許，將該改造模型槍置於其所有ＷＲ－三三六六
號自用小客車內之皮包中，載同其友人許森龍、梁鳳梅，行經台北市○○○路○段及
景中街口時為警攔檢查獲，並扣得上開改造模型槍一支；旋再轉往「翁記茶莊」店內
，查獲上訴人所有供改造槍支所預備之改造槍管底座五個、改造槍管一支、彈簧三個
、鋼質條七支，及供改造模型槍所用之工具砂輪機一台、瓦斯噴燈一組、電鑽一台、
老虎鉗二支、尖嘴鉗一支、十字起子一支、扳手二支等情。因而撤銷第一審判決，改
判仍論處上訴人未經許可，擅自改造模型槍罪刑，固非無見。
惟按槍砲彈藥刀械管制條例第十條所稱之「模型槍」，依內政部警政署八十五年十二
月十三日八五警署保字第七八○一九號函，係指「原設計非供殺敵、獵物，而使用特
殊（空包）子彈，可供田徑比賽起始信號或供以嚇退野獸或供射擊訓練（因具後作力
，可模擬真槍，以磨練射手持槍之穩定性）等用途之『金屬材質』槍枝，非一般廠商
為供觀賞或作樣品所製造之各類『槍枝模型』，亦非為市售之各類『玩具槍』」。而
同條例第十條所謂之「改造模型槍」，與同條例第十一條所謂之「其他可發射金屬或
子彈具有殺傷力之各式槍砲」，其區別，依內政部警政署八十五年十二月十一日八五
警署保字第八八二四四號函，前者係指「由產製槍械合法廠商製造之不具發射功能制
式槍枝模型，經加工改造或得輕易改裝或加裝而具有發射功能及殺傷力之槍枝」；而
後者係指「改造模型槍以外經製造、改造具殺傷力之其他槍砲（以玩具槍改造並具殺
傷力者，亦屬之）」。本件原判決認定上訴人以八千元向某不詳模型槍玩具店購得仿
ＧＬＯＣＫ１７型半自動手槍模型槍一支（槍支管制編號0000000000號）
，嗣再以其所有之鋼質條等工具，將該模型槍之槍管更換為土造金屬槍管，而使該模
型槍成為具有殺傷力之改造模型槍支，並未經許可而無故持有等情。而論以槍砲彈藥
刀械管制條例第十條第一項之未經許可，擅自改造模型槍罪刑。惟查上開槍枝經內政
部警政署刑事警察局鑑定結果，認為「送鑑改造九○手槍一支（槍枝管制編號000
0000000號），認係由仿ＧＬＯＣＫ１７型半自動手槍製造之『玩具手槍』更
換已貫通之土造金屬槍管改造而成，機械性能良好，認具殺傷力」，有該署八十八年
七月一日刑鑑字第六○一二二號鑑驗通知書一份附卷可稽（見偵查卷第四十二頁）。
第一審法院再將該槍送請法務部調查局鑑定結果，認為「……送鑑槍枝（00000
00000），係仿奧地利ＧＬＯＣＫ１７９ｘ１９槍枝外形及操作方式，槍身由『
塑膠材料』、槍管及滑套為金屬材質製成之遊戲槍枝。其槍枝經過改裝，由鋼鐵材料
改造而成如照片二，以增加其結構強度。……」，亦有該局（八八）陸（三）字第八
八○八一八四○號鑑定通知書一份附卷可稽（見一審卷第三十頁）。上開鑑定結果似
認該槍在改造之前為「玩具手槍」，且其槍身原係由「塑膠材料」製成，此與前開函
文所示「模型槍」應係「金屬材質」槍枝，且非為市售之各類「玩具槍」等情，並不
相同。則原審依據前開函文及上述鑑定結果，認定上訴人將該槍改造成為具有殺傷力
之槍枝，係屬同條例第十條所稱之「改造模型槍」，即非全無齟齬。究竟該槍改造前
槍身材質原為「塑膠材料」，抑或「金屬材質」？係屬市售之一般「玩具手槍」？或
「槍枝模型」？抑或同條例第十條所稱之「模型槍」？此與本案究應論以何種罪名攸
關，自有囑託專業機關就該槍改造前之種類屬性（即模型槍或市售玩具手槍等）加以
鑑定或說明之必要。本院前次發回意旨對此已予以指明，乃原審猶未調查明白，遽行
判決，自有應於審判期日調查之證據而未予調查之違法。上訴意旨指摘原判決不當，
非無理由，應認原判決仍有撤銷發回之原因。
據上論結，應依刑事訴訟法第三百九十七條、第四百零一條，判決如主文。
中      華      民      國     九十     年      二      月     十五     日
                              最高法院刑事第七庭
                                  審判長法官  吳  雄  銘
                                        法官  池  啟  明
                                        法官  石  木  欽
                                        法官  郭  毓  洲
                                        法官  吳  三  龍
      右正本證明與原本無異
                                              書  記  官
中      華      民      國     九十     年      二      月     十九     日


司法院資訊處製作；財團法人民間司法改革基金會備份。
